【裁判字號】    96,再,22
【裁判日期】    970222
【裁判案由】    再審之訴
【裁判全文】
臺灣臺中地方法院民事裁定  96年度再字第22號
再審原告    啟阜建設工程股份有限公司
法定代理人  丙○○
訴訟代理人  丁○○
再審被告    乙○○
            甲○○
上列當事人間再審之訴事件，再審原告對於本院民國96年5月21
日96年度促字第35101號支付命令提起再審之訴，本院裁定如下
：
    主    文
再審之訴駁回。
再審訴訟費用由再審原告負擔。
    理    由
一、本件再審原告起訴主張略以：
    (一)再審被告前向鈞院聲請對再審原告核發支付命令（本院受
      理案號96年度促字第35101號，下稱系爭支付命令），其
      於聲請狀上將再審原告事務所記載為臺中市○區○○○路
      1 段160之1號34樓，法定代理人丙○○所在苗栗縣南庄鄉
      四灣77-15號。惟觀之系爭支付命令卷附送達證書，就應
      送達再審原告部分，係由頭份郵局為之，就應送達再審原
      告法定代理人部分，則寄存南埔派出所；再審原告當時事
      務所既設於臺中市，系爭支付命令竟送達至苗栗縣，顯違
      民事訴訟法第136條第1項規定。
    (二)系爭支付命令卷附送達再審原告之二份送達證書，第一份
      送達證書並未勾取送達方法，僅有勾取「受僱人」，第二
      份送達證書則勾取「未獲會晤本人，已將文書交與有辨別
      事理能力之同居人或受僱人」及「受僱人」，其下並記載
      改送「頭份169BOX」，惟系爭支付命令既遭改送苗栗縣頭
      份鎮，該送達處所即非合法。又再審被告乙○○已於民國
      （下同）95年10月27日遭再審原告公告撤職，並非再審原
      告之受僱人，再審被告乙○○自無權代再審原告受領系爭
      支付命令；且系爭支付命令聲請案係再審被告乙○○及甲
      ○○所聲請，與再審原告係處於他造對立狀態，亦不得代
      再審原告收受系爭支付命令。
    (三)再審原告法定代理人丙○○之戶籍地固設在苗栗縣南庄鄉
      四灣77-15號，惟均居住於臺北市○○區○○街31巷36弄9
      號3樓，再審被告乙○○早於95年11月22日即在存證信函
      登載該址，顯見再審被告早已知悉丙○○確切居住地，竟
      刻意隱瞞上情，意圖使系爭支付命令合法送達，致使丙○
      ○無法合法收受，無從聲明異議。
    (四)本件再審被告主張再審原告未經預告違法解僱其二人，請
      求再審原告給付積欠薪資及資遣費等，與事實不符，亦無
      可採。
    (五)綜上，系爭支付命令有民事訴訟法第496條第1項第1、5、
      6款之再審事由，爰依同法第521條第2項提起本件再審之
      訴，並請依同法第521條第2項規定，將本件轉換為訴訟程
      序等語。並聲明：原支付命令廢棄，前開廢棄部分，駁回
      再審被告之訴。
二、按債務人對於支付命令未於法定期間合法提出異議者，支付
    命令與確定判決有同一之效力。前項支付命令有第496條第
    1項之情形者，得提起再審之訴，並以原支付命令之聲請，
    視為起訴。民事訴訟法第521條定有明文。又支付命令須經
    合法送達債務人收受後，債務人未於20日之不變期間內向發
    支付命令之法院提出異議者，其支付命令始與確定判決有同
    一之效力，並發生實質上之確定力及執行力。此觀之民事訴
    訟法第521條自明。該20日之不變期間，應自支付命令送達
    後起算，如未經合法送達，則20日之不變期間無從起算，支
    付命令不能確定。倘支付命令未經合法送達，法院誤認未確
    定之裁判為確定，依聲請付與確定證明書者，不生該裁判已
    確定之效力。又支付命令於核發後3個月內不能送達於債務
    人者，依民事訴訟法第515條第2項規定，其命令失其效力，
    自不生聲明異議或聲請再審之問題（最高法院91年台簡上字
    第29號判決、91年台抗字第323號裁定意旨參照）。
三、經查，本件依前揭說明，另參酌再審原告提出證據，並經職
    權調閱本院96年度促字第351010號卷證查明結果：系爭支付
    命令並未合法送達於再審原告，從而自不能開始起算提出異
    議之20日不變期間，系爭支付命令亦無從確定。次查，雖本
    院就未確定之系爭支付命令事件曾誤認為已經確定，而核發
    確定證明書，然嗣已於96年12月13日依法撤銷系爭支付命令
    之確定證明書，並將原駁回再審原告對系爭支付命令聲明異
    議之裁定撤銷在案；從而，自亦不生系爭支付命令已確定之
    效力。據上，系爭支付命令既未確定，自不生再審之問題。
    從而，再審原告為此對於該尚未確定之支付命令，提起再審
    之訴，顯不合法，應以裁定駁回之。
四、依民事訴訟法第521條第2項、第502條第1項、第95條、第78
    條，裁定如主文。
中    華    民    國    97    年    2     月    22    日
                  民事第四庭    法  官  王鏗普
正本係照原本作成
如不服本裁定應於送達後10日內向本院提出抗告狀，並繳納抗告
費新臺幣1,000元。
中    華    民    國    97    年    2     月    22    日
                                書記官


司法院資訊處製作；財團法人民間司法改革基金會備份。
